【裁判字號】    97,聲再,2
【裁判日期】    970516
【裁判案由】    聲請再審
【裁判全文】
臺灣臺東地方法院民事裁定               97年度聲再字第2號
再審聲請人  乙○○
再審相對人  行政院農業委員會林務局臺東林區管理處
法定代理人  甲  ○
上列當事人間請求確認土地經營權不存在事件，再審聲請人對於
本院中華民國96年11月30日96年度聲再字第5號確定裁定，聲請再
審，本院裁定如下：
    主  文
再審之聲請駁回。
再審聲請費用新臺幣壹仟元由再審聲請人負擔。
    理  由
一、按依民事訴訟法第466條不得上訴於第三審法院之事件，除
    前條規定外，其經第二審確定之判決，如就足影響於判決之
    重要證物，漏未斟酌者，亦得提起再審之訴，民事訴訟法（
    下稱同法）第497條定有明文。又再審之訴，法院認無再審
    理由，判決駁回後，不得以同一事由，對於原駁回再審之訴
    之確定判決，更行提起再審之訴；再審之訴不合法者，法院
    應以裁定駁回之；裁定已經確定，而有第497條之情形者，
    得準用本編之規定聲請再審，同法第498之1條、第502條第
    1項、第507條亦分別定有明文。本院民國96年11月30日96年
    度聲再字第5號民事裁定（下稱系爭裁定），係屬民事訴訟
    法第466條規定不得抗告第三審法院之事件，而再審聲請人
    係於96年12月12日收受上開裁定，有送達證書附在前開民事
    卷宗內可稽。嗣再審聲請人於96年12月27日，具狀表明系爭
    有適用法規顯有錯誤情形，其雖於書狀內記載提起「再審之
    訴」等語。揆諸再審聲請人表示不服之對象，既為系爭裁定
    ，本院自仍應視其為再審之聲請，依聲請再審程序裁判（最
    高法院72年度台聲字第398號裁判要旨參照）。其次，依前
    說明，再審聲請人本件再審之聲請，既未逾30日之不變期間
    ，本院自應就其所聲請之再審予以審究，合先敘明。
二、再審聲請人主張略以：再審聲請人於系爭裁定案件96年11月
    14日言詞辯論期日中已聲明再審理由為：「臺東縣達仁鄉○
    ○段565-23地號土地再審被告已經具狀陳明無經管權證據，
    自得確認其土地經管權不存在，再審原告既已取得登記所有
    人公告，應為准予完成登記」（即系爭裁定理由二所示），
    惟系爭裁定理由三卻認：「本件再審聲請人於系爭確定裁定
    （即本院95年度聲再字第9號裁定）之聲請再審書狀，或係
    將本院95年度聲再字第9號確定裁定中所陳述依職權調閱其
    前案聲請再審卷宗，或係斷章取義節錄本院95年度聲再字第
    9號確定裁定部分內容，均認為係訴外裁判，作為聲請再審
    理由。」，顯與再審聲請人於言詞辯論期日中所言之聲請再
    審理由不符。且再審聲請人上開聲請再審之理由，業經本院
    96年11月14日言詞辯論，依民事訴訟法第221條第2項「法官
    非參與為判決基礎之辯論者，不得參與判決」之規定，自應
    由參與辯論之法官為判決，故系爭裁定有適用法規顯有錯誤
    之情形，為此聲請再審等語。
三、按聲請再審之審理程序，首應審查聲請是否合法，即其合法
    要件是否具備；次應審查其有無理由，即其有效要件是否具
    備。如具備上述二要件後，始得進而為本案之審理程序。經
    查，本件再審聲請人於系爭裁定案件中之聲請再審理由，確
    為系爭裁定理由二所示之事由，業經本院依職權調閱該案卷
    宗核實無訛。惟系爭裁定理由三之記載，係本院就再審聲請
    人所提出再審理由之認定依據，自與再審聲請人主張之再審
    理由不同。而系爭裁定理由三內已認定：『再審聲請人對本
    院95年度聲再字第9號確定裁定，聲請再審之合法要件既未
    具備，揆諸前揭說明，本院於系爭確定裁定即無適用民事訴
    訟法第503條規定之餘地。再審聲請人就此部分之主張容有
    誤會，自不足採。從而，本件再審聲請人以系爭確定裁定違
    反民事訴訟法第503條之規定，認符合同法第496條第1項第1
    款適用法規顯有錯誤之情形，聲請再審，揆之前揭說明，顯
    無理由，應予駁回。』，及參照本院95年度聲再字第9號裁
    定，已就再審聲請人所主張之上開再審事由有所說明，再審
    聲請人再以上開同一事由爭執，顯不合法。又聲請再審，並
    非須經當事人之言詞辯論為之，故再審聲請人認系爭裁定違
    反民事訴訟法第221條第2項規定，顯有誤解，故原裁定亦無
    適用法規錯誤情事，從而，本件再審聲請人聲請再審，顯不
    合法，揆諸前揭說明，應予駁回。
四、依民事訴訟法第507條、第502條第1項、第95條、第87第1項
    、第78條，裁定如主文。
中    華    民    國    97    年    5     月    16    日
                  民事庭     審判長法  官  楊智勝
                                   法  官  范乃中
                                   法  官  黃建都
以上為正本係照原本作成。
本裁定不得抗告。
                                   書記官  陳俊德
中    華    民    國    97    年    5     月    16    日


司法院資訊處製作；財團法人民間司法改革基金會備份。
